【裁判字號】    92,上訴,384
【裁判日期】    920409
【裁判案由】    違反槍砲彈藥刀械管制條例
【裁判全文】
臺灣高等法院臺中分院刑事判決                    九十二年度上訴字第三八四號
    上  訴  人
    即  被  告  乙○○
    選任辯護人  黃興木
右上訴人因違反槍砲彈藥刀械管制條例案件，不服臺灣彰化地方法院九十一年度訴字
第一四七一號中華民國九十二年一月十七日第一審判決（起訴案號：臺灣彰化地方法
院檢察署九十一年度偵字第七七五八號），提起上訴，本院判決如左：
      主  文
原判決撤銷。
乙○○未經許可，持有手槍，處有期徒刑伍年，併科罰金新台幣壹拾貳萬元，罰金如
易服勞役，以新台幣玖佰元即銀元佰元折算壹日。
扣案之制式半自動手槍壹枝及制式半自動手槍子彈捌顆，均沒收。
      事  實
一、乙○○（有賭博前科，但不構成累犯）明知制式半自動手槍及制式子彈，均係槍
    砲彈藥刀械管制條例所列管之具有殺傷力之槍砲、彈藥，未經許可，不得持有，
    竟於民國（下同）九十一年一月間某日晚上八、九時許，因友人洪劍昌（已死亡
    ，另由檢察官為不起訴處分）欲向其借款新台幣（下同）十二萬元，即在彰化縣
    福興鄉○○道路旁，收受洪劍昌為資擔保債務清償之目的，所交付之具殺傷力美
    國ＰＨＯＥＮＩＸＡＲＭＳ廠製ＲＡＶＥＮ型、口徑○．二五吋制式半自動手槍
    （槍枝管制編號0000000000號，含彈匣）一枝，及口徑○．二五吋制
    式半自動手槍子彈十三顆（起訴書誤載為十一顆），而未經許可，同時非法持有
    前開制式手槍及子彈，並將之攜至其在彰化縣埔鹽鄉○○村○○路九九之三號住
    處倉庫旁邊藏放，隨後在前揭住處附近河邊，試射其中二顆子彈。嗣至九十一年
    十月三十一日二十時許，在其彰化縣埔鹽鄉○○村○○路九十九之三號住處旁，
    為警持搜索票查獲，並在其使用之車號七Ｌ─三一一一號自小客車內，起獲前開
    具有殺傷力美國ＰＨＯＥＮＩＸＡＲＭＳ廠製ＲＡＶＥＮ型、口徑○．二五吋制
    式半自動手槍（槍枝管制編號0000000000號，含彈匣）一枝、及口徑
    ○．二五吋制式半自動手槍子彈十一顆（經鑑驗試射三顆，均不再具有殺傷力，
    餘八顆具有殺傷力）。
二、乙○○在被查獲上開犯行後，於偵查及審理中均自白犯罪，並供述全部槍枝、子
    彈之來源及去向，因而查獲洪劍昌違反槍砲彈藥刀械管制條例之犯行（但因洪劍
    昌已經死亡，檢察官爰為不起訴處分）。
三、案經臺中市警察局第一分局報告臺灣彰化地方法院檢察署檢察官偵查起訴。
      理  由
一、右揭事實，業據被告乙○○（以下簡稱為被告）於警訊、偵查中，及於原審及本
    院審理時，均坦白承認，並有查獲現場照片八張附卷可稽，及有上開制式半自動
    手槍一枝（槍枝管制編號：0000000000號，含彈匣）及子彈十一顆扣
    案可證。而上開手槍、子彈經送請內政部警政署刑事警察局鑑定結果，該局已鑑
    認：手槍一枝係美國ＰＨＯＥＮＩＸＡＲＭＳ廠製ＲＡＶＥＮ型、口徑○．二五
    吋制式半自動手槍，機械性能良好，具殺傷力，另子彈十一顆係口徑○．二五吋
    制式半自動手槍子彈，均具殺傷力，此亦有內政部警政署刑事警察局九十一年十
    一月二十八日刑鑑字第○九一○三○六三四四號槍彈鑑定書一件在卷足憑。足徵
    被告之上開自白與事實相符，堪以採信。雖被告選任辯護人於本院審理時，以：
    扣案之槍枝、及子彈雖在被告實力支配下，但被告並無支配之意思，應非「持有
    」各該槍枝及子彈云云置辯。惟被告既為貸款質押擔保之目的，而收受上開槍枝
    及子彈，並將之置於自己之實力支配之下，此屬持有上開槍枝及子彈，應無可置
    疑。被告選任辯護人為被告所為之上開辯護，尚無從據為有利被告之認定。事證
    明確，本案被告前揭犯行洵堪認定，應依法論科。
二、本案被告既係為質押之目的，為自己之利益而持有上開手槍與子彈，核其所為，
    係犯槍砲彈藥刀械管制條例第七條第四項之未經許可持有手槍罪，及同條例第十
    二條第四項之未經許可持有子彈罪。被告以一持有行為，同時觸犯前開二罪，為
    想像競合犯，應依刑法第五十五條想像競合犯之規定，從一重依槍砲彈藥刀械管
    制條例第七條第四項之未經許可持有手槍罪處斷。又本案被告在被查獲上開犯行
    後，於偵查及審理中均自白犯罪，並供述全部槍枝、子彈之來源及去向，因而查
    獲洪劍昌違反槍砲彈藥刀械管制條例之犯行（但因洪劍昌已經死亡，檢察官爰為
    不起訴處分），此有本案偵審卷宗及台灣彰化地方法院檢察署檢察官九十一年度
    偵字第七七五八號不起訴處分書（見偵查卷宗第四二頁）在卷可稽，應依槍砲彈
    藥刀械管制條例第十八條第四項前段之規定減輕其刑。再本案被告雖僅曾有賭博
    前科，惟其所持有前開制式手槍及子彈殺傷力強大，其中被告原所持有之制式手
    槍子彈更達十一顆，且依其上開持有目的，亦難認有依據犯罪情狀，量處法定最
    低刑仍嫌過重之「情堪憫恕」情形。被告選任辯護人就此部分為被告所為之辯護
    ，為本院所不採。扣案之具有殺傷力美國ＰＨＯＥＮＩＸＡＲＭＳ廠製ＲＡＶＥ
    Ｎ型、口徑○．二五吋制式半自動手槍（槍枝管制編號0000000000號
    ，含彈匣）一枝、及鑑定後所剩下之口徑○．二五吋制式半自動手槍子彈八顆，
    均屬違禁物，均應依據刑法第三十八條第一項第一款之規定宣告沒收。至於鑑定
    試射之三顆子彈，均不再具有殺傷力，已非違禁物，爰不為沒收之諭知。
三、原審判決就被告前開所犯予以論罪科刑，固非無見，惟本案被告在被警查獲上開
    犯行後，於偵查及審理中均自白犯罪，並供述全部槍枝、子彈之來源及去向，且
    無論公訴人或原審法院，亦均依據被告之自白，而分別於起訴書及判決書認定被
    告所非法持有之上開制式手槍及子彈，均係來自洪劍昌。雖因洪劍昌已經死亡，
    致公訴人另對其為不起訴之處分，惟依據上情，究難否認本案有因被告上開自白
    ，因而查獲洪劍昌違反槍砲彈藥刀械管制條例犯行之事實。而依據槍砲彈藥刀械
    管制條例第十八條第四項前段之規定，被告上開在偵查及審理中自白犯罪，並供
    述全部槍枝、子彈之來源及去向，因而查獲洪劍昌上開犯行之行為，應減輕其刑
    。原審判決未依據上開規定減輕被告之刑責，尚有未合。是本案被告上訴指謫原
    審判決科刑不當，其上訴為有理由，應由本院將原審判決予以撤銷改判。爰審酌
    被告之品行、犯罪動機、非法持有上開制式手槍與子彈對社會治安所生潛在危害
    、及其犯罪後坦承犯行等一切犯罪情狀，量處如主文第二項所示之刑，並就罰金
    刑部分，諭知易服勞役之折算標準。扣案之前開制式半自動手槍一枝及制式半自
    動手槍子彈八顆，均依法宣告沒收。
四、據上論斷，應依刑事訴訟法第三百六十九條第一項前段、第三百六十四條、第二
    百九十九條第一項前段、槍砲彈藥刀械管制條例第七條第四項、第十二條第四項
    、第十八條第四項前段、刑法第十一條前段、第五十五條、第四十二條第二項、
    第三十八條第一項第一款、罰金罰鍰提高標準條例第二條，判決如主文。
本案經檢察官甲○○到庭執行職務。
中        華        民        國  九 十 二  年     四     月    九      日
                                  臺灣高等法院臺中分院刑事第三庭
                          審判長法  官  陳  朱  貴
                                              法  官  胡  忠  文
                                              法  官  廖  柏  基
右正本證明與原本無異。
如不服本判決應於收受送達後十日內向本院提出上訴書狀，其未敘述上訴之理由者並
得於提起上訴後十日內向本院補提理由書（均須按他造當事人之人數附繕本）。
                                              書記官  詹  錫  朋
中        華        民        國  九 十 二  年     四     月    九      日
附錄條文：
槍砲彈藥刀械管制條例第七條第四項：
未經許可，持有、寄藏或意圖販賣而陳列第一項所列槍砲、彈藥者，處五年以上有期
徒刑，併科新臺幣一千萬元以下罰金。
                                                                        Ｋ


司法院資訊處製作；財團法人民間司法改革基金會備份。
